臺灣桃園地方法院刑事判決　　　　　　　 96年度訴字第386號
　　公　訴　人　台灣桃園地方法院檢察署檢察官
　　被　　　告　丙○○原名黃.
　　指定辯護人　本院公設辯護人　甲○○
上列被告因偽造有價證券案件，經檢察官提起公訴（95年度偵緝
字第335 號），及移送併辦（96年度偵字第2100號）本院判決如
下：
    主  文
丙○○意圖供行使之用，而偽造有價證券，處有期徒刑年陸月
。如附表所示張本票上，偽造「劉玟」為共同發票人部分均
沒收。
    事  實
一、丙○○係阡鼎水電工程股份有限公司（以下簡稱「阡鼎公司
    」）之負責人，因承攬思夢樂股份有限公司（以下簡稱「思
    夢樂公司」）位於桃園縣龍潭鄉之服飾商場空調設備工程，
    積欠次承攬商音傑工程股份有限公司（以下簡稱「音傑公司
    」）工程款合計新台幣（下同）1,533,000 元，然因其不堪
    音傑公司負責人乙○○頻頻催討債務，雖明知其前妻丁○○
    （原名「劉玟」）並未授權或同意，仍基於偽造有價證券
    以供行使之犯意，於於民國91年5 月25日，在原位於桃園縣
    中壢市○○路72號之阡鼎公司辦公室內，填載如附表1 所示
    本票上之發票日、金額、發票人黃笠原（即被告）等應記載
    事項後，另在發票人欄處，偽造「劉玟」之署名及指印各
    3 枚，而偽造完成劉玟（已更名為「丁○○」）為共同發
    票人之本票3 紙，並持交音傑公司負責人乙○○，供為清償
    欠款而行使之，足生損害於丁○○及音傑公司。嗣因丙○○
    無力還款，音傑公司負責人乙○○持上揭3 紙本票向本院聲
    請裁定准予強制執行，丁○○知悉後，向本院提出確認本票
    債權不存在之訴，始查悉上情。
二、案經音傑公司訴由臺灣桃園地方法院檢察署檢察官偵查起訴
    。
    理  由
一、上揭犯罪事實，業據被告丙○○於偵查及本院審理時坦承不
    諱（參見台灣桃園地方法院檢察署95年度偵緝字第335 號卷
    第25頁、本院96年5 月30日審判筆錄），核與證人丁○○於
    偵查及審理中所證述之情節均相符（參見前揭偵查卷第24頁
    、同署95年度交查字第1281號卷第19頁、前揭同次審判筆錄
    ），並有如附表1 所示之支票影本3 紙附卷可稽（參見同署
    93年度發查字第3305號卷第25、26、27頁），及本院93年度
    桃簡字第1067號確認本票債權不存在事件卷證資料1 份可資
    佐證，足認被告之自白與事實相符。本案事證明確，被告犯
    行堪予認定，應依法論科。
二、被告行為後，刑法部分條文及其配套規定業經變更，並均於
    95年7 月1 日施行，茲依規範行為後法律變更所生新舊法律
    比較適用之準據法即刑法第2 條第1 項之規定（最高法院95
    年5 月23日刑事庭第8 次會議決議參照），就與本案相關之
    法律變更，綜合全部罪刑為「從舊從輕」之比較（詳如附表
    2 所示），行為後之法律並未較有利於被告，應適用行為時
    即修正前之規定論處。據此，因本票可以流通市面，為有價
    證券，偽造是項證券而行使之，本含有詐欺性質，其詐欺行
    為不應另行論罪（最高法院31年上字第409 號判決參照），
    核被告所為，係犯（行為時）刑法第201 條第1 項之偽造有
    價證券罪。被告於上揭本票上偽造「劉玟」之署名，其偽
    造署名之行為係偽造有價證券之階段行為，而其偽造有價證
    券後復持以行使，其行使有價證券之低度行為，則為其偽造
    之高度行為所吸收，均不另論罪。爰審酌丁○○於審理中陳
    稱：我賺的錢都要還被告的債務，家人也對我不諒解，我找
    被告出來一起解決，被告也一直不出來解決，被告對我們妻
    小絕情絕義，所以我沒理由幫被告求情等語，而因被告於簽
    發上揭3 紙本票後，從未積極設法清償該筆債務，導致丁○○名下之財產曾遭到乙○○向本院聲請強制執行，丁○○始
    不得已提起前開民事訴訟以保障自身權益，足見被告犯後並
    無悔意。又被告係利用丁○○為照顧生病之家人而不暇慮及
    其他事務之際，偽造上揭3 紙本票並行使之，其居心實屬可
    議，故考量被告之犯罪動機、目的、手段、所生危害及犯後
    坦承犯行之態度等一切情狀，量處如主文所示之刑。
三、末按票據之偽造或票據上簽名之偽造，不影響於真正簽名之
    效力，票據法第15條定有明文。本案如附表1 所示之本票，
    僅「劉玟」為發票人部分（含簽名及指印）係屬偽造，被
    告之簽名既為真正，其為發票人部分則仍屬有效之票據，不
    在應依法沒收之列（最高法院84年臺上字第1550號判例意旨
    參照），爰依刑法第205 條之規定，僅就偽造「劉玟」為
    共同發票人部分（含簽名及指印）宣告沒收。
據上論斷，應依刑事訴訟法第299 條第1 項前段，修正後刑法第
2 條第1 項前段，行為時刑法第201 條第1 項、第205 條，刑法
施行法第1 條之1 第1 項、第2 項前段 ，判決如主文。
本案經檢察官丁俊成到庭執行職務。
中　　華　　民　　國　　96　　年　　6 　　月　　20　　日
    　　　　　　　刑事第六庭  審判長法  官  林孟宜
                                    法  官  錢建榮
                                    法  官  林哲賢
以上正本證明與原本無異。
如不服本判決，應於判決送達後10日內向本院提出上訴狀（應附
繕本），上訴於臺灣高等法院。
      　　　　　　　　　　　　　　　書記官　楊郁馨
中　　華　　民　　國　　96　　年　　6 　　月　　26　　日
附錄本案論罪科刑之法條：
中華民國刑法第201條
（有價證券之偽造變造與行使罪）
意圖供行使之用，而偽造、變造公債票、公司股票或其他有價證
券者，處3 年以上10年以下有期徒刑，得併科3 千元以下罰金。
行使偽造、變造之公債票、公司股票或其他有價證券，或意圖供
行使之用，而收集或交付於人者，處1 年以上7 年以下有期徒刑
，得併科3 千元以下罰金。
中華民國刑法第205條
（沒收物）
偽造、變造之有價證券、郵票、印花稅票、信用卡、金融卡、儲
值卡或其他相類作為提款、簽帳、轉帳或支付工具之電磁紀錄物
及前條之器械原料及電磁紀錄，不問屬於犯人與否，沒收之。
附表1 ：
┌──┬──────┬─────────┬───────┐
│編號│票載發票日  │票載金額（新臺幣）│名義上之發票人│
├──┼──────┼─────────┼───────┤
│　1 │91年5 月24日│   377,000元      │黃笠原、劉玟│
├──┼──────┼─────────┼───────┤
│　2 │91年5 月24日│   1,000,000元    │黃笠原、劉玟│
├──┼──────┼─────────┼───────┤
│　3 │91年5 月24日│   126,000元      │黃笠原、劉玟│
└──┴──────┴─────────┴───────┘
附表2 ：
┌──────┬───────────┬───────────┬────────────┐
│相關法律規定│行為時（修正前）之規定│裁判時（修正後）之規定│本案具體適用後之比較結果│
├──────┼───────────┼───────────┼────────────┤
│刑法第201 條│意圖供行使之用，而偽造│意圖供行使之用，而偽造│1.刑法第201 條第1 項條文│
│第1 項      │、變造公債票、公司股票│、變造公債票、公司股票│  本身並未修正，就其法定│
│            │或其他有價證券者，處3 │或其他有價證券者，處3 │  罰金刑部分（併科），雖│
│            │年以上10年以下有期徒刑│年以上10年以下有期徒刑│  不論依行為時或裁判時之│
│            │，得併科3,000 元以下罰│，得併科3,000 元以下罰│  規定，罰金刑之最高數額│
│            │金。                  │金。                  │  均屬一致，均為銀元30,0│
├──────┼───────────┼───────────┤  00元即新臺幣90,000元，│
│刑法第33條第│罰金：1 元以上。      │罰金：新臺幣1,000 元以│  但行為時罰金刑之最低數│
│5 款        │                      │上，以百元計算之。    │  額為銀元1 元，折算後為│
├──────┼───────────┼───────────┤  新臺幣3 元（提高倍數後│
│刑法施行法第│（無。惟另依「現行法規│中華民國94年1 月7 日刑│  為新臺幣30元），裁判時│
│1 條之1     │所定貨幣單位折算新臺幣│法修正施行後，刑法分則│  罰金刑之最低數額，則為│
│            │條例」第2 條：「現行法│編所定罰金之貨幣單位為│  新臺幣1,000 元，自以行│
│            │規所定金額之貨幣單位為│新臺幣（第1 項）。94年│  為時之規定，有利於被告│
│            │圓、銀元或元者，以新臺│1 月7 日刑法修正時，刑│  。                    │
│            │幣元之3 倍折算之。」、│法分則編未修正之條文定│2.依臺灣高等法院暨所屬法│
│            │「罰金罰鍰提高標準條例│有罰金者，自94年1 月7 │  院95年法律座談會意見，│
│            │」第1 條前段：「依法律│日刑法修正施行後，就其│  自95年7 月1 日起，逕適│
│            │應處罰金、罰鍰者，就其│所定數額提高為30倍。但│  用刑法施行法第1 條之1 │
│            │原定數額得提高為2 倍至│72年6 月26日至94年1 月│  之規定，不再適用罰金罰│
│            │10倍。」等規定，將貨幣│7 日新增或修正之條文，│  鍰提高標準條例第1 條前│
│            │單位折算為新臺幣及提高│就其所定數額提高為3 倍│  段之規定。            │
│            │罰金之處罰數額。）    │（第2 項）。          │                        │
└──────┴───────────┴───────────┴────────────┘
